【裁判字號】    97,消債更,846
【裁判日期】    970923
【裁判案由】    更生事件
【裁判全文】
臺灣臺南地方法院民事裁定           97年度消債更字第846號
聲  請  人
即  債務人  甲○○
上列當事人因消費者債務清理事件聲請更生，本院裁定如下：
    主  文
聲請駁回。
聲請費用由聲請人負擔。
    理  由
一、按債務人對於金融機構因消費借貸、自用住宅借款、信用卡
    或現金卡契約而負債務，在聲請更生或清算前，應提出債權
    人清冊，以書面向最大債權金融機構請求協商債務清償方案
    並表明共同協商之意旨，本條例第151條第1項定有明文。其
    立法意旨無非認債務人對於金融機構因前開原因所負欠債務
    ，其法律關係較為單純明確，金融機構並已訂有債務協商機
    制，如能協商成立，債務人不需依本條例聲請更生或清算，
    可疏減法院負擔，有效分配司法資源，並使債務人得自主解
    決其債務，爰就此部分採行協商前置主義。如聲請更生或清
    算不合程式或不備其他要件，法院應以裁定駁回之，同法第
    8條亦有明文。而151條第1項所定之請求協商，則為聲請更
    生之必備要件。
二、本件聲請意旨略以：聲請人即債務人甲○○有不能清償債務
    情事，對於金融機構因自用住宅借款、擔任三稜熱能企業有
    限公司保證人、信用卡或現金卡契約而負債務，曾發函向京
    城商業銀行股份有限公司（下稱京城銀行）請求協商，然該
    行行員以房貸均正常繳納為由，要求聲請人向吳擔保債務最
    大債權銀行花旗銀行提出聲請，聲請人向花旗銀行表示願意
    負擔全部債務五分之一且按聲請人能力每月清償新台幣一萬
    元，然花旗銀行仍加以拒絕，因此請求准予更生等語。
三、經查：
  (一)聲請人對於金融機構因自用住宅借款（京城銀行）、信用卡
    或現金卡契約（中國信託商業銀行）、保證債務（花旗銀行
    ）而負債務，且曾發函向最大債權金融機構京城銀行請求共
    同協商債務清償方案，該函經京城銀行於97年5月12日收受
    ，然聲請人並未提出協商所需相關資料，經京城銀行函通知
    應於10日內補正：身分證正反面影本、近三個月薪資證明文
    件、前置協商申請書、前置協商申請人財產及收支狀況說明
    書、近2年綜合所得資料清單及最近1個月核發財產資料、勞
    工保險投保資料表及明細、前置協商債權人專用清冊等件，
    而聲請人無正當理由未補正，經銀行通知退件，有京城銀行
    提出之前置協商補件通知函及掛號郵件收件回執、前置協商
    退件通知函等在卷，足認最大債權銀行即京城銀行雖收受聲
    請人之申請，然聲請人之文件並未備齊，因此京城銀行將之
    退件，請聲請人補齊文件後再行申請協商，如聲請人將所需
    文件備齊，再重新送件，隨時可開始協商程序。
  (二)消費者債務清理條例第151條固規定應提出債權人清冊以書
    面向最大債權金融機構請求協商債務清償方案，而未列據其
    他資料，然該立法目的係在於使債務人與多數債權人間得自
    主解決其債務，並疏減法院負擔。又全國聲請債務協商之債
    務人眾多，為統一、大量處理債務協商程序，並使協商前置
    程序順利並快速進行，中華民國銀行公會擬定申請協商所需
    文件包括：(1)前置協商申請書；(2)身分證正反面影本；(3)申
    請人財產及收支狀況說明書；(4)債權人清冊；(5)近2年綜合
    所得資料清單及最近1個月核發財產資料；(6)近3個月薪資證
    明（如無證明請出具收入切結書）；(7)勞工保險投保資料表
    及明細（如無資料可免提供）等項，並於網路上公告、備妥
    相關申請表格供債務人下載。經核前開文件均屬達成協商所
    需審核之文件（包含為確認「確為債務人本人申請協商」及
    「可能履行之協商內容」等），且已較債務人向法院聲請更
    生或清算時所應提出及檢附文件簡便，而該資料均係債務人
    個人財產狀況之說明資料，並無不能提出之困難；又協商前
    置之目的在於當事人間自主解決債務，各當事人自負有最大
    的誠實協力義務，以促成協商成立，債務人對自身之財產、
    所得、收支狀況，知之最詳，且依法有誠實說明之義務（參
    照本條例第43、44、46條、第134條規定），於適當範圍令
    債務人配合提出相關文件及說明，以便最大債權銀行依法律
    授權調取相關資料後，得以稽核是否詳實（詳債清條例第15
    1條第2項），以順利進行協商，並無不當。本件債務人經京
    城銀行通知補正後，聲請人無正當理由，不予補正，已有違
    誠實信用原則及其報告之協力義務，自不得援引同法第153
    條前段規定，主張最大債權銀行逾30日不開始協商，而逕向
    法院聲請更生或清算。
  (三)綜上所述，本件聲請人聲請協商，未提出必要文件，經最大
    債權銀行通知退件，則該協商程序自始並未開始，是本件聲
    請人聲請更生，不符消費者債務清理條例第151條第1項之規
    定，且上開欠缺依法亦無從補正，自應駁回其聲請，爰裁定
    如主文。
中    華    民    國    97    年    9     月    23    日
              民事第三庭    法      官  蔡孟珊
上為正本係照原本作成。
如不服本裁定，應於裁定送達後10日內，以書狀向本院提出抗告
，並繳納抗告費新臺幣1千元。
中    華    民    國    97    年    9     月    23    日
                            書  記  官  吳幸芳


司法院資訊處製作；財團法人民間司法改革基金會備份。
